臺灣高等法院臺中分院刑事裁定
111年度毒聲重字第122號
聲  請  人  
即受處分人  張瑞明


                    （於法務部○○○○○○○○執行強制戒治）
上列聲請人因違反毒品危害防制條例案件，對於本院中華民國11
0年3月15日110年度毒抗字第263號確定裁定（原審案號：臺灣彰
化地方法院110年度毒聲字第106號；偵查案號：臺灣彰化地方檢
察署109年度毒偵字第752號），聲請重新審理，本院裁定如下：
    主  文
重新審理及停止執行之聲請均駁回。
    理  由
一、聲請意旨略以：法務部因應毒品危害防制條例之修正及民國
    109年11月18日最高法院刑事大法庭109年度台上大字第3826
    號裁定意旨，業於110年3月26日以法矯字第11006001760號
    函修正頒布「有無繼續施用毒品傾向評估標準紀錄表」（下
    稱「評估標準紀錄表」）及「有無繼續施用毒品傾向評估標
    準說明手冊」（下稱「評估標準說明手冊」）。本件聲請人
    即受處分人張瑞明（下稱聲請人）如依修正後評估標準重新
    計算評分，將未達有繼續施用毒品傾向之情形，聲請人因發
    現此確實之新證據，足認應不施以強制戒治，請向法務部○○
    ○○○○○○查詢依修正後評估標準計算之評分，以符法制。又聲
    請人係111年5月5日收受臺灣彰化地方法院(下稱彰化地院)1
    10年度毒聲重第38號裁定送達後，始知悉應向本院聲請重新
    審理，爰依毒品危害防制條例第20條之1第1項第5款、第2項
    規定，聲請重新審理並停止強制戒治之執行。
二、按觀察、勒戒及強制戒治之裁定確定後，有下列情形之一，
    認為應不施以觀察、勒戒或強制戒治者，受觀察、勒戒或強
    制戒治處分之人，或其法定代理人、配偶，或檢察官得以書
    狀敘述理由，聲請原裁定確定法院重新審理：㈠適用法規顯
    有錯誤，並足以影響裁定之結果者；㈡原裁定所憑之證物已
    證明為偽造或變造者；㈢原裁定所憑之證言、鑑定或通譯已
    證明其為虛偽者；㈣參與原裁定之法官，或參與聲請之檢察
    官，因該案件犯職務上之罪，已經證明者；㈤因發現確實之
    新證據足認受觀察、勒戒或強制戒治處分之人，應不施以觀
    察、勒戒或強制戒治者；㈥受觀察、勒戒或強制戒治處分之
    人，已證明其係被誣告者。聲請重新審理，應於裁定確定後
    30日內提起。但聲請之事由，知悉在後者，自知悉之日起算
    。法院認為無重新審理之理由，或程序不合法者，應以裁定
    駁回之，毒品危害防制條例第20條之1第1項、第2項、第4項
    前段定有明文。
三、經查：
  ㈠聲請人前因施用第一、二級毒品案件，經彰化地院以109年度
    毒聲字第183號裁定令入勒戒處所觀察、勒戒後，因認聲請
    人有繼續施用毒品傾向，經同法院以110年度毒聲字第106號
    裁定令入戒治處所強制戒治，聲請人不服提起抗告，經本院
    於110年3月15日以110年度毒抗字第263號裁定駁回抗告，因
    不得再抗告而確定（下稱原確定裁定）等情，業經本院依職
    權調閱前開案件卷宗確認無誤，並有臺灣高等法院被告前案
    紀錄表及上開刑事裁定在卷可參，堪先認定。是上開強制戒
    治處分之實體終審確定裁定為本院110年度毒抗字第263號裁
    定，揆諸上開說明，本件聲請重新審理之管轄法院為本院，
    先予敘明。
　㈡本院原確定裁定為未經宣示且不得再抗告之裁定，聲請人係
    於110年3月19日收受原確定裁定之送達，此有原確定裁定送
    達證書附於本院110年度毒抗字第263號卷宗第51頁可憑，業
    經本院調閱上開110年度毒抗字第263號卷宗核閱無誤，聲請
    人依前開規定，應於裁定發生確定效力即110年3月19日後30
    日內聲請重新審理，然聲請人遲至111年5月11日始具狀向本
    院提出聲請重新審理，此有聲請人提出之聲請狀暨其上所蓋
    之「法務部○○○○○○○○收容人訴狀章」可參（本院卷第9頁）
    ，本件聲請人之聲請，顯已逾上述得聲請重新審理之法定期
    間，於法即有未合。
　㈢又聲請人係以法務部於110年3月26日法矯字第11006001760號
    函頒修正「評估標準紀錄表」「評估標準說明手冊」，影響
    其有無繼續施用毒品傾向之評估結果，以此作為聲請重新審
    理之事由，惟上開法規命令變更致可能影響認定事實之事由
    ，於聲請人110年3月19日收受原確定裁定後30日內之110年3
    月26日即已發生，聲請人於該裁定確定後30日內並非無從知
    悉；況且，聲請人於110年3月19日收受上開裁定後，即以「
    評估標準紀錄表」「評估標準說明手冊」業經修正為由，依
    毒品危害防制條例第20條之1第1項關於重新審理之規定，於
    110年4月12日向非管轄之彰化地院聲請重新審理，該法院先
    於110年4月14日以110年度毒聲重字第38號裁定重新審理並
    停止強制戒治，嗣於110年5月7日以該法院非原確定裁定之
    確定法院為由，裁定駁回重新審理之聲請，有各該裁定及臺
    灣高等法院被告前案紀錄表在卷可按（本院卷第37至38、55
    至56、57頁），足見聲請人於110年4月12日之前，即知悉上
    述「評估標準紀錄表」「評估標準說明手冊」已經修正之事
    ，自難認有何聲請之事由知悉在後，致不能於裁定確定後30
    日內聲請重新審理之情事。至於聲請人雖主張於111年5月5
    日收受彰化地院110年度毒聲重字第38號駁回重新審理裁定
    ，始知悉係之前係誤向無管轄權之彰化地院聲請云云。惟知
    悉「聲請重新審理之管轄法院錯誤」，並非毒品危害防制條
    例第20條之1第2項「聲請重新審理，應於裁定確定後30日內
    提起。但聲請之事由，知悉在後」所指之聲請事由；且刑事
    訴訟法第12條規定，訴訟程序不因法院無管轄權而失效力，
    此乃就在判明管轄錯誤前進行之訴訟程序效力而設之規定，
    即認法院對該案件雖無管轄權，但在諭知管轄錯誤前所進行
    之訴訟程序仍屬有效，惟毒品危害防制條例第20條之1有關
    觀察、勒戒及強制戒治確定裁定之重新審理程序，並無準用
    刑事訴訟法有關訴訟程序管轄等相關明文規定，自無從發生
    視為繫屬不中斷或已於法定期間內聲請重新審理之效力。是
    以，聲請人前於110年4月12日向彰化地院所為重新審理之聲
    請，聲請人對該法院110年度毒聲重字第38號駁回重新審理
    聲請裁定並未提出抗告，則該案件及訴訟程序已因駁回確定
    而告終結，自不生聲請人上開向彰化地院所為重新審理之聲
    請，仍可生合法繫屬本院之效力之問題。
　㈣再者，「評估標準紀錄表」「評估標準說明手冊」係法務部
    因應毒品危害防制條例修正及最高法院刑事大法庭109年度
    台上大字第3826號裁定意旨，針對多數不特定人民就有無繼
    續施用毒品傾向評估事項，所為對外發生法律效果而具有法
    規性質之命令（中央法規標準法第3條規定參考），故上開
    評估標準紀錄表、評分標準說明手冊之修正，屬於行政規則
    或法規命令之修正，為法律變更，並非前引毒品危害防制條
    例第20條之1第1項第5款所稱之「新證據」，聲請人以法務
    部關於上開「評估標準紀錄表」及「評估標準說明手冊」之
    修正為「新證據」，而聲請重新審理，顯與毒品危害防制條
    例第20條之1第1項所定5款聲請重新審理事由不合，尚非有
    據。又原審法院110年度毒聲字第106號裁定及本院110年度
    毒抗字第263號確定裁定分別於110年2月9日、110年3月15日
    作成，其時上開「評估標準紀錄表」及「評估標準說明手冊
    」尚未修正，法務部○○○○○○○○附設勒戒處所依據當時有效之
    修正前評估標準製作「有無繼續施用毒品傾向證明書」「有
    無繼續施用毒品傾向評估標準紀錄表」，評估抗告人有繼續
    施用毒品之傾向，自屬合法；原審法院110年度毒聲字第106
    號裁定及本院110年度毒抗字第263號確定裁定再憑以認定抗
    告人有繼續施用毒品之傾向，亦難認有毒品危害防制條例第
    20條之1第1項第1款所指適用法規顯有錯誤足以影響裁定之
    結果，或同條項第3款所稱原確定裁定所憑之鑑定已證明其
    為虛偽之情事，亦不符合前揭聲請重新審理之事由。
　㈤末查，本件聲請人業經法務部○○○○○○○○附設勒戒處所醫師依
    修正後「評估標準紀錄表」「評分標準說明手冊」，將其毒
    品犯罪及其他犯罪前科紀錄分數均設上限10分，重新評估靜
    態因子及動態因子，總分合計仍達60分，為有繼續施用毒品
    傾向等情，有該所111年5月23日中戒所衛字第11110002300
    號函可考（本院卷第51頁），是法務部○○○○○○○○於110年3月
    26日上開「評估標準紀錄表」「評分標準說明手冊」修正後
    ，已就聲請人有無繼續施用毒品傾向一節，依修正後規定重
    新評估靜態因子及動態因子，認聲請人仍有繼續施用毒品傾
    向，仍需執行強制戒治，附此敘明。
四、綜上所述，本件聲請人聲請重新審理，顯已逾30日之法定期
    間，其聲請不合法律上之程式，且無從補正，應予駁回。又
    本件重新審理之聲請既經駁回，則聲請人併聲請停止強制戒
    治之執行，即有未合，應併予駁回。
據上論斷，應依毒品危害防制條例第20條之1第4項前段，裁定如
主文。
中　　華　　民　　國　　111 　年　　6 　　月　　30　　日
         　刑事第十庭    審判長法　官  陳  宏  卿
　　　　　　　　　　　　　　   法　官  楊  文  廣
 　　　　　　　　　　　　　 　 法　官  簡  芳  潔                          
以上正本證明與原本無異。     
不得抗告。

                               書記官  廖  婉  菁
　　　　　　　　　　　　　　　 
中　　華　　民　　國　　111 　年　　7 　　月　　1 　　日